【裁判字號】    99,上易,703
【裁判日期】    990330
【裁判案由】    竊盜等
【裁判全文】
臺灣高等法院刑事判決                 99年度上易字第703號
上  訴  人
即  被  告  甲○○
上列上訴人因竊盜等案件，不服臺灣臺北地方法院98年度易字第
3467號，中華民國99年1 月25日第一審判決（起訴案號：臺灣臺
北地方法院檢察署98年度偵字第23208 號，併辦案號：臺灣臺北
地方法院檢察署98年度偵字第25120 號），提起上訴，本院判決
如下：
    主  文
上訴駁回。
    理  由
一、依刑事訴訟法第350條、第361條、第362條、第367條規定，
    不服地方法院之第一審判決而上訴者，須提出上訴書狀，並
    應敘明具體理由，為上訴必備之程式；其所提出之書狀未敘
    述上訴理由，或僅曾以言詞陳述上訴理由者，均應於上訴期
    間屆滿後20日內補提理由書於第一審法院。第一審法院經形
    式審查，認逾期未補提上訴理由者，應定期間先命補正；逾
    期未補正者，為上訴不合法律上之程式，應以裁定駁回。倘
    已提出上訴理由，但所提非屬具體理由者，則由第二審法院
    以上訴不合法律上之程式，判決駁回。而所謂具體理由，必
    係依據卷內既有訴訟資料或提出新事證，指摘或表明第一審
    判決有何採證認事、用法或量刑等足以影響判決本旨之不當
    或違法，而構成應予撤銷之具體事由，始克當之（例如：依
    憑證據法則具體指出所採證據何以不具證據能力，或依憑卷
    證資料，明確指出所為證據證明力之判斷如何違背經驗、論
    理法則）；倘僅泛言原判決認定事實錯誤、違背法令、量刑
    失之過重或輕微，而未依上揭意旨指出具體事由，或形式上
    雖已指出具體事由，然該事由縱使屬實，亦不足以認為原判
    決有何不當或違法者（例如：對不具有調查必要性之證據，
    法院未依聲請調查亦未說明理由，或援用證據不當，但除去
    該證據仍應為同一事實之認定），皆難謂係具體理由，俾與
    第二審上訴制度旨在請求第二審法院撤銷、變更第一審不當
    或違法之判決，以實現個案救濟之立法目的相契合，並節制
    濫行上訴（參照最高法院97年度台上字第892 號刑事判決意
    旨）。
二、本件被告不服原審判決，提起上訴，其於民國（下同）98年
    8 月27日提出上訴狀稱：「被告20年來沒有犯同樣的錯，為
    何不能罰金？被告才找到工作，如果入監服刑，出來後沒工
    作又如何是好？被告亦坦白犯罪，並非態度不佳，只想問清
    楚原因」云云。
三、查原審判決係認定：「被告於97年6 月27日因詐欺案件經原
    法院判處有期徒刑4 月，97年10月20日確定，尚未執行。被
    告於98年3 月中旬（13日、14日後之日）某日晚上，在臺北
    縣新店市新店捷運站旁之北新路「光明街網咖店」遇見友人
    「阿凱」魏士凱，隨魏士凱回臺北縣新店市○○路○段105巷
    4 弄26號魏士凱住處聊天，至翌日凌晨2、3時離開，騎機車
    欲返回桃園縣大溪鎮居所，途經三峽至鶯歌交流道下時，拾
    獲乙○○於98年3月13日、14日清晨3時許，行經臺北縣三峽
    鎮○○路郵局前遭人搶奪而被取出現金、行動電話機後遭丟
    棄該處路旁之皮包（原有身分證、全民健康保險卡、現金新
    臺幣（下同）11600元及行動電話機（門號0000000000）1具
    ），打開檢視後，竟竟圖為自己不法之所有，取出乙○○身
    分證、全民健康保險卡，據為己有而侵占之，皮包則又棄置
    地上；翌日凌晨1、2時許，被告由桃園縣大溪鎮○○路 700
    多號前之工作處所騎機車前往附近便利商店購物，途經全國
    加油站旁電箱前，發現地上有丙○○於數日前行走大溪鎮○○路上不慎遺失之咖啡色皮夾（內有丙○○之身分證、全民
    健康保險卡、汽車駕駛執照、現金3000元、金融卡，嗣該皮
    夾經某不詳之人拾起取出金融卡、現金3000元，又被丟棄該
    處路旁），撿起打開檢視後，又萌為自己不法之所有之竟圖
    ，取出丙○○之身分證、全民健康保險卡及汽車駕駛執照，
    據為己有而侵占之，皮夾則又棄置地上。另被告因長期失業
    ，竟意圖為自己不法之所有，於98年3月30日晚上7、8 時許
    ，前往臺北縣新店市○○路○段395號住處附近之同路579 巷
    附近找尋犯案目標，發現579 巷19號戊○○與家人同住房屋
    於該時段尚未有人返家，查看週遭環境後，於翌日（31日）
    傍晚持其所有客觀上足以危害人之生命、身體安全足為兇器
    之螺絲起子1 支，先前往該處附近等候，至天黑後，甲○○
    持螺絲起子1支，從19號隔壁圍牆以2張椅子墊高後攀爬至19
    號房屋2 樓陽臺，接著打開未上鎖之窗戶，踰越該窗戶侵入
    屋內翻箱倒櫃，竊取戊○○所有NICON單眼相機2台、英國製
    時鐘1個、現金200元、其妻侯世美印鑑章、其子丁○○藏書
    玉刻印章各1枚、臺灣大學球館借用許可證1紙，得手後離去
    。被告並於98年3月31日晚間離開戊○○住處後至98年8 月6
    日上午11時間之某日，將所撿拾之乙○○身分證、全民健康
    保險卡、丙○○之身分證、全民健康保險卡、汽車駕駛執照
    及丁○○臺灣大學球館借用許可證1 紙轉送予魏士凱。嗣於
    98年8月6日中午11時許，臺北市政府警察局刑事警察大隊接
    獲檢舉魏士凱涉嫌違反毒品危害防制條例案件，持原法院核
    發之搜索票至臺北縣新店市○○路○ 段105巷4弄26號魏士凱
    住所執行搜索，扣得乙○○身分證、全民健康保險卡、丙○○之身分證、全民健康保險卡、汽車駕駛執照及丁○○臺灣
    大學球館借用許可證1 紙（魏士凱所涉收受贓物罪業經原法
    院決判處拘役40日確定），經魏士凱供出來源，因而查獲上
    情等情。以原判決犯罪事實一部分，被告撿拾乙○○遭搶奪
    ，嗣又棄置地上之身分證、全民健康保險卡，未交警處理，
    而據為己有，此部分所為係犯刑法第337 條侵占離本人持有
    物罪，被告撿拾丙○○不慎遺失之身分證、全民健康保險卡
    及汽車駛執照，未交警處理，而據為己有，被告此部分所為
    係犯刑法第337 條侵占遺失物罪。原判決犯罪事實二部分，
    被告持螺絲起子1支，前往臺北縣新店市○○路○ 段579巷從
    該巷19號戊○○住宅隔壁圍牆以2 張椅子墊高後攀爬至19號
    房屋2 樓陽臺，接著打開未上鎖之窗戶，踰越該窗戶侵入屋
    內竊盜財物，所為係犯刑法第321第1 項第1款、第2款、第3
    款攜帶兇器踰越牆垣、其他安全設備夜間侵入住宅竊盜罪。
    被告所犯侵占離本人持有物罪、侵占遺失物罪及加重竊盜罪
    ，犯意各別、行為互異，應分論併罰。」原審判決並詳載其
    審酌科刑之一切情狀之理由稱：「審酌被告犯罪之手段、所
    得財物價值、所生危害暨犯罪後大致坦承犯行尚有悔意之犯
    後態度等一切情狀，關於侵占離本人持有物罪及侵占遺失物
    罪，各均量處罰金新臺幣1 萬元，及諭知以1000元折算1 日
    之易服勞役折算標準，關於加重竊盜罪，量處有期徒刑7 月
    ，並就罰金刑部分定應執行罰金新臺幣17000 元，及諭知以
    1000元折算1日之易服勞役折算標準」（原審判決第8頁），
    故原審判決已就量刑刑度詳為審酌並明其理由，原審判決
    認事用法，核無違誤，量刑亦屬妥適，被告上訴意旨僅空泛
    指稱：「被告20年來沒有犯同樣的錯，為何不能罰金？被告
    才找到工作，如果入監服刑，出來後沒工作又如何是好？被
    告亦坦白犯罪，並非態度不佳，只想問清楚原因」云云，惟
    按刑之量定，係實體法上賦予法院得為自由裁量之事項，倘
    其未有逾越法律所規定之範圍，或濫用其權限，即不得任意
    指摘為違法（最高法院75年台上字第7033號判例要旨參照）
    ，原審審酌被告犯罪之手段、所得財物價值、所生危害暨犯
    罪後大致坦承犯行尚有悔意之犯後態度等一切情狀，就被告
    關於侵占離本人持有物罪及侵占遺失物罪，各均量處罰金新
    臺幣1萬元，及諭知以1000元折算1日之易服勞役折算標準，
    另就關於加重竊盜罪，量處有期徒刑7 月，並就罰金刑部分
    定應執行罰金新臺幣17000元，及諭知以1000元折算1日之易
    服勞役折算標準，既未踰越法定刑度，又未濫用自由裁量之
    權限，於法洵無違背，量刑亦屬妥適，並無過重之情形，被
    告上訴意旨，尚不足以認為原審判決有何不當或違法，亦不
    足以影響原審判決量刑刑度之本旨，均核非上開法條規定之
    上訴應敘述之具體理由，此外，被告復未具體指摘原審判決
    關於認定事實、適用法律及量刑等事項，究竟有何違法或不
    當之具體情形。揆諸上開說明，本件上訴未敘述具體理由及
    不合法律上之程式，應予駁回，並不經言詞辯論為之。
據上論斷，應依刑事訴訟法第367條前段、第372條，判決如主文
。
中    華    民    國    99    年    3     月    30    日
                  刑事第三庭  審判長法  官  陳博志
                                    法  官  劉興浪
                                    法  官  許文章
以上正本證明與原本無異。
不得上訴。
                                    書記官  蔡慧娟
中    華    民    國    99    年    3     月    31    日

司法院資訊處製作；財團法人民間司法改革基金會備份。
